【裁判字號】    90,重上更(一),12
【裁判日期】    900831
【裁判案由】    清償借款
【裁判全文】
臺灣高等法院高雄分院民事判決  九十年度重上更(一)字第一二號
      上  訴  人  甲○○
                  市第二信用合作社
      法定代理人  葉明義
右當事人間清償借款事件，上訴人對於中華民國八十七年八月六日臺灣屏東地方法院
八十七年重訴字第八二號第一審判決提起上訴，經最高法院第一次發回更審，本院判
決如左：
      主      文
上訴駁回。
第二審及發回前第三審訴訟費用由上訴人負擔。
      事實及理由
一、本件被上訴人主張：上訴人邀同原審共同被告王忠正為連帶保證人，於八十二年
    十二月七日向被上訴人借款新台幣（以下同）二千七百萬元，約定借款期間為八
    十二年十二月七日起至八十七年十二月七日止，利息按年息百分之十點五計算，
    按月給付，遲延履行時，除仍按上開利率計付利息外，其逾期六個月以內者，按
    原訂利率百分之十，逾期超過六個月者，按原訂利率百分之二十計算違約金，如
    未按期履行則視為全部債務到期（下稱系爭借款）。嗣因上訴人自八十四年六月
    七日起即未繳納利息，經被上訴人聲請拍賣王正忠提供擔保之抵押物（坐落屏東
    市○○段一五○六地號、一五○七地號土地及其上建物）後，僅受償本金一千三
    百八十一萬九千二百五十六元，及至八十六年二月二十五日止之利息四百八十七
    萬七千七百五十三元，合計一千八百六十九萬七千零九元，尚積欠被上訴人本金
    一千三百十八萬七百四十四元，及自八十六年六月七日起至八十六年二月二十五
    日止之違約金八十三萬三千四百十二元，合計一千四百零一萬四千一百五十六元
    ，及本金自八十六年二月二十六日起算之利息、違約金，爰依消費借貸及連帶保
    證之法律關係，求為判決上訴人應與原審共同被告王正忠連帶給付一千四百零一
    萬四千一百五十六元，及其中一千三百十八萬零七百四十四元，自八十六年二月
    二十六日起至清償日止，按年息百分之十點五計算之利息，暨自八十六年三月二
    十六日起至清償日止，其逾期在六個月以內者，按上開利率百分之十計付違約金
    ，逾期超過六個月者，按上開利率百分之二十計算之違約金等語。（原審判決被
    上訴人全部勝訴後，王正忠未聲明不服，該部分已確定。）
二、上訴人則以：系爭借款係王忠正冒用伊之名義向被上訴人所借，伊已對王忠正提
    起偽造文書之告訴。八十二年十二月三日伊由王忠正帶至被上訴人所屬建豐分社
    辦理開戶及入社手續，伊依被上訴人所屬建豐分社之經理陳英俊之指示於入社申
    請書、業務往來申請書、授信約定書、活期儲蓄存款印鑑卡上簽名，但並未蓋章
    ，伊不知簽立授信約定書係為借款之用。且八十二年十二月七日被上訴人放款時
    ，伊在台北市行醫看診，並未於系爭借據及取款憑條上簽名及蓋章，被上訴人於
    當日將系爭借款撥入伊設於被上訴人所屬建豐分社之帳戶帳號00000000
    000000，當日並由王忠正提領，伊均不知情，至八十四年十月間始知悉。
    被上訴人所提如附表所示借款申請書、業務往來申請書、授信約定書、活期儲蓄
    存款印鑑卡、借據、取款憑條上之印文均非伊所有印章之印文，伊所使用之印鑑
    章係附表所示編號８之印章，系爭借款申請書及借據上之簽名，亦非伊所為，系
    爭借款與伊無關，被上訴人無權請求伊清償等語，資為抗辯。
三、原審判決上訴人應與原審共同被告王正忠連帶給付被上訴人所請求之前開金額、
    利息、違約金，上訴人不服提起上訴，求為判決(一)原判決不利於上訴人部分廢棄
    。(二)廢棄部分，被上訴人在第一審之訴駁回。被上訴人則聲明請求駁回上訴。
四、被上訴人主張之前開事實，業據其提出借款申請書、入社申請書、業務往來申請
    書、授信約定書、活期儲蓄存款印鑑卡、借据、取款憑條、支出傳票、收入傳票
    、原審執行處八十五年度民執字第一七七七號強制執行金額計算書分配表等為證
    ，上訴人亦承認入社申請書、業務往來申請書、授信約定書、活期儲蓄存款印鑑
    卡上之簽名係其所為，對於系爭借款尚有前開數額未清償，亦不爭執。雖以前開
    情詞為辯，惟查：
  (一)上訴人於系爭借款申請書上申請人欄之印文、業務往來申請書上立約印鑑欄上之
    印文、借據上借款人欄之印文、授信約定書上立約定書人留存印鑑處欄之印文與
    上訴人設於被上訴人處活期儲蓄存款印鑑卡上之印文均為相同，為兩造所不爭。
    而業務往來申請書、授信約定書、活期儲蓄存款印鑑卡上之簽名係上訴人所為，
    已如前述。且原審共同被告王忠正於本院陳稱：伊與上訴人及其妻均是好友，上
    訴人及其妻係經伊介紹認識而結婚，伊借用上訴人之名義向被上訴人借款，有經
    上訴人同意，附表編號1.借款申請書上「甲○○」之簽章係其所為，八十二年十
    二月三日伊帶上訴人去被上訴人所屬建豐分社辦理入社及貸款手續時，該分社經
    理陳英俊有指揮其職員謝賢霖等人辦理對保手續。八十二年十二月七日借據上之
    「甲○○」之簽章亦係其所為，當日被上訴人放款時，將系爭借款撥入上訴人設
    於被上訴人所屬建豐分社之活期儲蓄存款帳戶帳號0000000000000
    0，伊於當日辦理提領後數日，有將上訴人之印章（如附表編號１、３至７所示
    之印章）及上開活期儲蓄存款存摺交還上訴人等語。證人即本件系爭放款承辦人
    謝賢霖亦證稱：授信約定書上留存印鑑處欄上之印文係上訴人於八十二年十二月
    三日對保時在伊面前所蓋等語。上訴人亦自承王忠正係伊夫妻之好友，八十二年
    十二月三日係由王忠正帶伊至被上訴人所屬建豐分社辦理簽寫入社申請書、業務
    往來申請書、授信約定書、活期儲蓄存款印鑑卡等手續，嗣於八十二年十二月二
    十日由王忠正交回上開活期儲蓄存款存摺予伊等情。而該存摺除開戶存款一千元
    外，尚有八十二年十二月七日存、提款二千七百萬元之記載，有上訴人提出之該
    存摺附卷可稽。又系爭借款之利息均由王忠正支付，抵押物即坐落屏東市○○段
    一五○六地號、一五○七地號土地及其上建物亦係由王忠正提供等情，為兩造所
    不爭。是綜上各情節以觀，足認系爭借款係上訴人向被上訴人借貸供王忠正使用
    ，兩造有借貸之合意及授受借款之事實，堪予認定。至系爭借款係王忠正提供抵
    押物為擔保，及借貸後亦由王忠正繳納利息等情，均不影響兩造間借貸契約之成
    立。
  (二)按授信約定書之簽訂，係金融機關於貸款人借貸之請求後，要求借款人、保證人
    親自至銀行核對借款人、保證人身分之程序，只須對保無誤，即可準備為貸款之
    核放，而上訴人為執業醫生，其謂不知該授信約定書之用途及未查看內容，即在
    授信約定書上簽名，顯與常情有違，不足採信。上訴人又辯稱伊於八十二年十二
    月二十日自王忠正取回上開存摺後，並未查開內容，至八十四年十月間始知悉該
    存摺有上開二千七百萬元存、提款之記載云云，亦違經驗法則，同不足採。
  (三)系爭借款既係上訴人向被上訴人借款供王忠正使用，則系爭借款申請書及借据上
    之簽名雖非上訴人所親為，亦不影響系爭借款契約之成立，上訴人辯稱系爭借款
    申請書及借据上之簽名非伊所為，八十二年十二月七日被上訴人放款當日，伊在
    台北市行醫看診，並未於系爭借據及取款憑條上簽名及蓋章，不成立借貸契約云
    云，亦不足採。
五、綜上所述，被上訴人依據消費借貸及連帶保證之法律關係，請求上訴人與原審共
    同被告王忠正連帶給付一千四百零一萬四千一百五十六元，及其中一千三百十八
    萬零七百四十四元，自八十六年二月二十六日起至清償日止，按年息百分之十點
    五計算之利息，既自八十六年三月二十六日起至清償日止，其逾期在六個月以內
    者，按上開利率百分之十，其逾期超過六個月者，按上開利率百分之二十計算之
    違約金，自屬有據，應予准許。原審為上訴人敗訴之判決，尚無不合，上訴人求
    予廢棄改判，為無理由，應予駁回。
據上論結：本件上訴為無理由，依民事訴訟法第四百四十九條第一項、第七十八條判
決如主文。
中      華      民      國    九十      年      八      月    三十一    日
                                      臺灣高等法院高雄分院民事第三庭
~B1審判長法官  張國彬
~B2法      官  鄭月霞
~B3法      官  徐文祥
右為正本係照原本作成。
如對本判決上訴，須於判決送達後二十日內向本院提出上訴狀，未表明上訴理由者，
，應於上訴後二十日內向本院提出理由書（均須按他造當事人之人數附繕本）。上訴
時應提出委任律師或具有律師資格之人之委任狀，並依附註條文規定辦理。
中      華      民      國    九十      年      九      月       四     日
~B法院書記官  謝永祥
附註：
民事訴訟法第四百六十六條之一：
對於第二審判決上訴，上訴人應委任律師為訴訟代理人，但上訴人或其法定代理人具
有律師資格者，不在此限。
上訴人之配偶、三親等內之血親、二親等內之姻親，或上訴人為法人、中央或地方機
關時，其所屬專任人員具有律師資格並經法院認為適當者，亦得為第三審訴訟代理人。
第一項但書及第二項情形，應於提起上訴或委任時釋明之。
                                                                        ｋ


司法院資訊處製作；財團法人民間司法改革基金會備份。
